【裁判字號】    94,訴,3038
【裁判日期】    950322
【裁判案由】    毒品危害防制條例
【裁判全文】
臺灣板橋地方法院刑事判決              94年度訴字第3038號
公  訴  人  臺灣板橋地方法院檢察署檢察官
被      告  甲○○
                    （現另案於臺灣臺北監獄臺北分監執行）
上列被告因毒品危害防制條例案件，經檢察官提起公訴（94年度
偵字第8617號），本院判決如下：
    主  文
甲○○轉讓第一級毒品，未遂，累犯，處有期徒刑貳年。扣案之
海洛因壹包（淨重零點零玖公克）沒收銷燬之。上開毒品之外包
裝（重零點貳公克）、磅秤壹台及分裝袋壹包均沒收。
    事  實
一、甲○○有違反麻醉藥品管理條例、毒品危害防制條例等前科
    ，前因施用毒品案件，經本院以90年度易字第285 號刑事判
    決判處有期徒刑八月，嗣因其向臺灣高等法院撤回上訴而確
    定；又因轉讓毒品案件，經本院以91年度訴字第2350號刑事
    判決判處有期徒刑六月，亦因其向臺灣高等法院撤回上訴而
    確定。上開兩案並經本院以92年度聲字第1882號裁定應執行
    有期徒刑一年確定，嗣於民國93年4 月12日縮短刑期假釋出
    監，並於同年4月22日假釋期滿視為執行完畢。
二、詎甲○○仍不知悔改，於94年5 月15日上午8 時許，在臺北
    縣三峽鎮○○路某處，向真實姓名年籍不詳、綽號「阿偉」
    之成年男子，以新臺幣（下同）五千元之價格購入四分之一
    錢（一錢為3.75公克）之第一級毒品海洛因（下稱海洛因）
    後，明知海洛因業經毒品危害防制條例列為第一級毒品，不
    得轉讓或持有，竟基於轉讓海洛因之犯意，於同年月16日下
    午6 時許，攜帶由上開購入毒品中所分裝之海洛因一包（淨
    重0.09公克、包裝重0.23公克），前往臺北縣三峽鎮○○街
    48號前，欲以不高於成本之四百五十元價格轉讓予駕駛機車
    前來之乙○○時，適為循線持搜索票前往甲○○位於上開三
    峽鎮○○街104 巷17號住處搜索之警員發覺有異而上前盤查
    ，甲○○驚嚇之餘而將已持於手中欲轉讓予乙○○之上開海
    洛因一包掉落地上，乙○○已持於手中欲購買上開海洛因之
    現金四百五十元亦因驚嚇而掉落於機車之腳踏板上，遂為警
    當場查獲而不遂，並扣得上開海洛因一包、現金四百五十元
    。後警方續持搜索票前往甲○○上開住處搜索，並起獲海洛
    因四包（淨重共計11公克）、安非他命一包（淨重34.5公克
    ）、安非他命吸食器一組、磅秤一台及分裝袋一包等物。
二、案經臺北縣政府警察局樹林分局報請臺灣板橋地方法院檢察
    署檢察官偵查起訴。
    理  由
一、按被告以外之人於偵查中向檢察官所為之陳述，除顯有不可
    信之情況者外，得為證據，刑事訴訟法第159 條之1 第2 項
    定有明文。此係因上開偵查中向檢察官所為之陳述雖仍為審
    判外之陳述，但立法者衡量刑事訴訟法規定檢察官代表國家
    偵查犯罪、實施公訴，依法有訊問被告、證人、鑑定人之權
    ，且實務運作時，偵查中檢察官向被告以外之人所取得之陳
    述，原則上均能遵守法律規定，不致違法取供，其可信性極
    高，為兼顧理論與實務為由，而對「被告以外之人於偵查中
    向檢察官所為之陳述」，例外規定除有顯不可信之情況者外
    ，得為證據。本件證人陳世明、乙○○於偵查中向檢察官所
    為之證述業經具結，且渠等於本院審理時亦均到庭就渠等於
    偵查中所為之證述接受被告之詰問，揆諸司法院大法官會議
    釋字第582 解釋意旨，即已合於法定程序。另上開證人於偵
    查中及本院審理時所證述之情節大致相符，且渠等於偵查中
    均經具結願負偽證罪之刑事責任後方為證述，在證據能力方
    面應認渠等所為證述之真實性可獲初步之確保 (實體認定時
    是否採信係另一回事），是綜上所述，上開證人於偵查中經
    具結後向檢察官所為之證述，尚難認有「顯不可信」之情況
    ，均有證據能力。
二、訊據被告固坦承向「阿偉」購入海洛因後，於前揭時、地，
    攜帶上開海洛因一包與證人乙○○見面之事實，惟矢口否認
    有轉讓第一級毒品之犯行，辯稱：該包海洛因僅係供伊自行
    施用，當時係湊巧遇到乙○○而聊天，並非欲轉讓該包海洛
    因予乙○○云云。經查：
  (一)被告於前揭時、地攜帶上開海洛因一包與騎機車前來之證人
    乙○○見面，當時證人乙○○係手持扣案四百五十元現金，
    嗣經證人即警員陳世明前往盤查時，被告掉落上開海洛因一
    包於地上，證人乙○○所持四百五十元現金則掉落於其機車
    之腳踏墊上之事實，除為被告所坦承外，核與證人乙○○、
    陳世明於偵查及本院審理中所述相符，並有上開海洛因一包
    及現金四百五十元扣案可資佐證，是此部分之事實堪以認定
    ，合先敘明。
  (二)被告辯稱上開海洛因一包係由其身上掉落云云，然查海洛因
    係毒品，且體積不大，被告縱使攜帶外出，衡情亦會妥善置
    於衣物口袋內，以避免旁人起疑。縱使被告為警盤查時受到
    驚嚇，該包海洛因亦不可能突然自身上掉落於地面，應係如
    證人陳世明於本院審理中所述，當時被告已將該包海洛因由
    口袋中拿出持於手上（參見本院95年3 月8 日審判筆錄第8
    頁），方有可能因一時驚嚇而不慎掉落地面甚明。至證人乙
    ○○坦承當時其已將上開四百五十元現金持於手上，但又稱
    該筆現金係之前購買香煙一包五十元後店家找的錢，因即將
    到家，伊就一直握於手中等語，然查證人乙○○於本院審理
    時證稱當時身上原係有一千五百元現金（參見上開審判筆錄
    第3 頁），表示除上開購買香煙後所餘之四百五十元外，尚
    有一千元之現金在身上，亦即證人乙○○當時應另有皮夾或
    衣物口袋可置放現金，當無疑義。而扣案四百五十元現金依
    卷附上開現金影本所示（參見94年度偵字第8617號偵查卷第
    26 、27 頁），為四張百元紙鈔及ㄧ枚五十元硬幣，按證人
    乙○○當時係駕駛機車，若手持上開紙鈔及ㄧ枚硬幣，實不
    易握緊機車把手，一般人甚少如此，況縱使證人乙○○即將
    到家，其到家後亦需將上開紙鈔、硬幣置於皮夾或衣物口袋
    內，則其何不於購買香煙後隨手將上開現金置於衣物口袋內
    ？詎其竟冒著不易駕駛機車之風險自稱一直握在手上，殊有
    悖於常情，可見其所述不符情理，難以採信，上開現金當係
    其遇見被告後，方持於手中欲交付予被告，至為灼然。
  (三)按被告與證人乙○○會面時，突然自身上拿出一包海洛因持
    於手上，而證人乙○○亦突然取出現金四百五十元，為警盤
    查時，竟又突然雙雙將海洛因、現金掉落地面，可見渠等受
    到驚嚇之程度甚大，若非問心有愧或正在從事不法勾當，為
    警盤查時應僅會感覺困惑或因受到騷擾、懷疑而心生不悅，
    當無將手中物品掉落地上之理，是綜合上情觀之，顯見被告
    當時正欲將該包海洛因出售予證人乙○○，證人乙○○亦正
    欲以上開四百五十元現金購買，至為明確。
  (四)被告係以五千元之價格購入四分之一錢（一錢為3.75公克）
    之上開海洛因，換算成其售予證人乙○○之淨重0.09公克海
    洛因，成本價應相當於四百八十元；證人即警員陳世明於本
    院審理時亦證稱，本件上開海洛因一包毛重約0.3 公克，一
    般行情價約五、六百元等語（參見上開審判筆錄第10頁），
    是被告以低於成本之四百五十元之價格販售予證人乙○○，
    尚難認其有營利之意圖，而不成立販賣第一級毒品罪。惟其
    既欲將上開海洛因轉讓予證人乙○○，所為仍係觸犯轉讓第
    一級毒品之犯行，附此敘明。
  (五)據此，本案事證明確，被告犯行堪以認定。
三、論罪科刑部分：
  (一)核被告所為，係犯毒品危害防制條例第8 條第5 項、第1 項
    之轉讓第一級毒品未遂罪。其已著手於轉讓海洛因行為之實
    施，尚未轉讓完成之際，為警盤查而不遂，為未遂犯，爰依
    刑法第26條前段減輕其刑。又被告轉讓前持有海洛因之低度
    行為，應為其轉讓之高度行為所吸收，不另論罪。
  (二)被告前因施用毒品案件，經本院以90年度易字第285 號刑事
    判決判處有期徒刑八月，嗣因其向臺灣高等法院撤回上訴而
    確定；又因轉讓毒品案件，經本院以91年度訴字第2350號刑
    事判決判處有期徒刑六月，亦因其向臺灣高等法院撤回上訴
    而確定。上開兩案並經本院以92年度聲字第1882號裁定應執
    行有期徒刑一年確定，嗣於93年4 月12日縮短刑期假釋出監
    ，並於同年4 月22日假釋期滿視為執行完畢乙節，有臺灣高
    等法院被告前案紀錄表一份附卷可稽，其受有期徒刑執行完
    畢後五年內，再犯有期徒刑以上之本罪，為累犯，應依刑法
    第47條之規定加重其刑，並依法先加後減之。
  (三)本院爰審酌被告有如犯罪事實欄所述之前科，有上開被告前
    案紀錄表一份在卷可按，素行非佳，其除自行施用毒品外，
    尚轉讓海洛因予他人，戕害他人之身心，及其經查獲轉讓之
    次數僅有一次，淨重亦僅為0.09公克，數量不多，情節尚非
    重大，暨犯罪後否認犯行之態度等一切情狀，量處如主文所
    示之刑，以示懲儆。
  (四)至扣案欲轉讓予證人乙○○之海洛因一包（淨重0.09公克）
    係毒品，不問屬於犯人與否，均應依毒品危害防制條例第18
    條第1 項前段之規定沒收銷燬之。上開海洛因之外包裝袋一
    只，有防止毒品裸露、潮濕及便於攜帶之功能，扣案磅秤一
    台及分裝袋一包，則為被告秤量毒品重量及分裝毒品所用，
    均為被告所有供犯本罪所用之物，爰併依刑法第38條第1 項
    第2 款之規定予以沒收。至嗣後在被告住處所搜獲之海洛因
    四包（淨重共計11公克）、安非他命一包（淨重34.5公克）
    ，安非他命吸食器一組等物，其中安非他命一包及安非他命
    吸食器部分顯與本件被告所為轉讓第一級毒品之犯行無關，
    而被告本人亦有施用海洛因之習慣，除據其供承在卷外，其
    連續施用第一級毒品之犯行並經本院以94年度訴字第1478號
    判決判處有期徒刑十月確定，有前揭被告前案紀錄表在卷可
    按，上開海洛因之重量約十餘公克，尚非甚多，不能排除係
    供被告自行施用之可能性，且無其他積極證據證明係被告用
    以為本案轉讓第一級毒品之罪所用之物，即與本案缺乏關聯
    性，爰均不併諭知沒收。另扣案證人乙○○所有之現金四百
    五十元，係其持以購買上開海洛因一包之價金，因尚未交付
    被告之際即為警查獲而未遂，故尚非屬被告犯罪所得之物，
    爰亦不併諭知沒收，附此敘明。
據上論斷，應依刑事訴訟法第299 條第1 項前段，毒品危害防制
條例第8 條第5 項、第1 項、第18條第1 項前段，刑法第11條前
段、第26條前段、第38條第1 項第2 款、第47條，判決如主文。
本案經檢察官涂永欽到庭執行職務。
中    華    民    國    95    年    3     月    22    日
                刑事第十八庭審判長法  官 李幼妃
                                  法  官 鄭燕璘
                                  法  官 張紹省
以上正本證明與原本無異。
如不服本判決應於送達後十日內向本院提出上訴狀。
                                  書記官 周雅玲
中    華    民    國    95    年    3     月    23    日
附錄本案論罪科刑法條全文：
毒品危害防制條例第8 條第1 項、第5 項
轉讓第一級毒品者，處一年以上七年以下有期徒刑，得併科新臺
幣一百萬元以下罰金。
前四項之未遂犯罰之。


司法院資訊處製作；財團法人民間司法改革基金會備份。
